【裁判字號】    99,上訴,613
【裁判日期】    990225
【裁判案由】    偽造文書等
【裁判全文】
臺灣高等法院刑事判決                 99年度上訴字第613號
上  訴  人
即  被  告  乙○○
上列上訴人因偽造文書等案件，不服臺灣桃園地方法院98年度訴
字第1150號，中華民國98年12月31日第一審判決（起訴案號：臺
灣桃園地方法院檢察署98年度偵字第19065 號），提起上訴，本
院判決如下：
    主  文
上訴駁回。
    理  由
一、按不服地方法院之第一審判決而上訴者，應向管轄第二審之
    高等法院為之；上訴書狀應敘述具體理由，刑事訴訟法第36
    1 條第1 項、第2 項分別定有明文。又第二審法院認為上訴
    書狀未敘述理由，或上訴有第362 條前段之情形者，應以判
    決駁回之，同法第367 條前段亦有明文規定。所謂不服第一
    審判決之具體理由，必係依卷內既有訴訟資料或提出新事證
    ，指摘或表明第一審判決有何採證認事、用法或量刑等足以
    影響判決本旨之不當或違法，而構成應予撤銷之具體事由，
    始足當之；倘僅泛言原判決認定事實錯誤、違背法令、量刑
    失之過重或輕縱，而未依上揭意旨指出具體事由，或形式上
    雖已指出具體事由，然該事由縱使屬實，亦不足以認為原判
    決有何不當或違法者，皆難謂係具體事由，俾與第二審上訴
    制度在請求第二審法院撤銷、變更第一審不當或違法之判決
    ，以實現個案救濟及節制濫行上訴之立法目的相契合。是倘
    上訴人之上訴書狀雖敘述上訴理由，惟並未具體敘述第一審
    判決有何不當或違法情形，即與未敘述具體理由無異，所為
    上訴，即非適法。
二、本件上訴人即被告乙○○不服原判決，於民國99年1 月27日
    提起第二審上訴，上訴理由：原審未詳查證據，遽爾判決。
    上訴人在原審一再聲請調查證據，惟原審均置之不理，徒據
    片面之詞及不足為證之物，遽將上訴人判處有期徒刑1 年6
    月，在調查證據方面實有欠缺。蓋犯罪事實首重證據，原審
    憑何見解而不一一訊問證人，顯然全無憑證，全無理由等語
    。
三、查原判決認定被告乙○○與某姓名年籍不詳之成年詐欺集團
    成員共同基於冒充公務員行使職權、行使偽造公文書、行使
    偽造特種文書及意圖為自己不法之所有之犯意聯絡，推由某
    姓名、年籍不詳之詐欺集團成員，於民國98年1 月5 日上午
    9 時許，佯稱自己係臺北中山郵局員工，致電甲○○向其詐
    稱在該郵局的帳戶有一筆新臺幣（下同）60萬存款，遭人提
    領，另再推由某姓名、年籍不詳之詐欺集團成員，自稱「王
    明渝檢察官」，向甲○○聲稱涉及洗錢防制法，必須配合調
    查，且須將其在臺灣銀行所開立帳號為000000000000號定期
    存款解約後，將存款400 萬元提領出來交予法院保管，於同
    日下午2 時許，乙○○受詐欺集團成員指示至彰化縣某便利
    超商收受詐欺集團成員傳真之偽造「台北地方法院地檢署監
    管科」之文件1 張，再將該文件交予負責取款之詐欺集團成
    員，詐欺集團成員與甲○○相約彰化市孔廟前，某姓名、年
    籍不詳之詐欺集團成員出示表示其為「王明渝檢察官」之識
    別證，使甲○○信以為真而先將220 萬元交予該詐欺集團成
    員；翌日上午10時許，詐欺集團成員再以前揭情詞對甲○○
    佯稱，亦由乙○○承前之接續犯意至彰化縣某便利超商收受
    「台北地方法院地檢署監管科」之文件1 紙後，將該文件交
    付予負責取款之詐欺集團成員，詐欺集團成員要求甲○○將
    銀行裡180 萬元提領出後，再與甲○○相約在彰化縣彰化市
    ○○路81巷巷口交付金錢，再由年籍、姓名均不詳，綽號「
    小陽」、「小黑」之詐欺集團成員至前開巷口出示表示其為
    「王明渝檢察官」之識別證後，向甲○○收取180 萬元得手
    。嗣甲○○於同年月8 日撥打電話予自稱「王明渝檢察官」
    ，查覺有異，始知悉上情。並以上揭犯罪事實業據被告乙○
    ○坦承不諱，核與證人即被害人甲○○指訴相符，復有偽造
    之臺北地方法院地檢署監管科文件2 紙、彰化縣彰化市○○
    路81巷口監視錄影器翻拍照片42幀、被害人甲○○合作金庫
    銀行彰營分行0000000000000 號帳戶往來明細及臺灣銀行00
    000000000 號帳戶往來明細各1 份、內政部警政署刑事警察
    局98年2 月4 日刑紋字第0980008582號鑑驗書1 份附卷可稽
    ，並核被告乙○○所為，係犯刑法第158 條第1 項之冒充公
    務員而行使其職權，同法第216 條、第211 條之行使偽造公
    文書及同法第216 條、第212 條行使偽造特種文書、第339
    條第1 項（理由欄漏載）等罪，已綜合全案證據資料，本於
    事實審法院職權推理之作用，認定被告與不詳姓名年籍詐欺
    集團成員基於犯意聯絡與行為分擔，共同詐欺被害人甲○○
    ，並依刑法想像競合犯從一重論處被告行使偽造公文書，已
    詳細說明其採證認事之理由。所為論斷俱有卷證資料可資覆
    按，並說明審酌被告正值青壯，不思循正當途徑取得財物，
    竟加入詐欺集團，其舉不僅易使被害人無端受損，增加政府
    查緝此類犯罪之困難，更助長原已猖獗之詐騙歪風，且以冒
    充地方法院檢察署人員之名義行騙，利用人民對偵查機關之
    信任及對偵查職權之尊重，所為損害公務機關威信；惟考量
    被告等均坦承犯行，於本件犯罪前尚無因案經判處有期徒刑
    之前科，又係分擔詐欺集團之部分行為，並無證據證明渠等
    實際參與全程犯罪，及其犯罪動機、目的、手段一切情狀，
    量處被告有期徒刑1 年6 月。並以被告等與詐欺集團共同偽
    造臺北地方法院檢察署監管科之公文書2 紙，雖為犯本罪所
    用之物，惟業經詐欺集團成員提出行使而交付予被害人，已
    非被告等及共同正犯所有，爰不予宣告沒收；然其上偽造之
    公印文各1 枚（共2 枚），依刑法第219 條規定，不問屬於
    犯人與否，沒收之。
四、核原判決已詳論認定被告犯罪之證據及理由，並已審酌關於
    刑法第57條科刑之一切情狀，在適法範圍內行使其量刑之裁
    量權，核無違法或不當之情形，而被告於原法院審理時，已
    坦承犯罪，於審判期日並無聲請調查證據（見原審98年度訴
    字第1150號卷第24頁）。被告上訴，以原審未詳查證據，遽
    爾判決，及以其在原審一再聲請調查惟均置之不理，並未具
    體指摘原判決有何採證認事、用法或量刑等足以影響判決本
    旨之不當或違法，而構成應予撤銷之具體事由，其上訴顯不
    合法定程式，應予駁回，並不經言詞辯論為之。
五、據上論斷，應依刑事訴訟法第367條前段、第372條，判決如
    主文。
中    華    民    國    99    年    2     月    25    日
                  刑事第十庭審判長法  官  陳榮和
                                  法  官  彭政章
                                  法  官  黃斯偉
以上正本證明與原本無異。
如不服本判決，應於收受送達後10日內向本院提出上訴書狀，其
未敘述上訴之理由者並得於提起上訴後10日內向本院補提理由書
（均須按他造當事人之人數附繕本）「切勿逕送上級法院」。
                                  書記官  王宜玲
中    華    民    國    99    年    3     月    1     日

司法院資訊處製作；財團法人民間司法改革基金會備份。
